【裁判字號】    98,監,226
【裁判日期】    980831
【裁判案由】    選定禁治產人監護人
【裁判全文】
臺灣板橋地方法院民事裁定               98年度監字第226號
聲  請  人  甲○○
上列聲請人聲請選定禁治產人乙○○之監護人事件，本院裁定如
下：
    主      文
選定甲○○（男，民國○○年○○月○ 日生，身分證統一編號：Ｚ000
000000號）為禁治產人乙○○（男、民國○○年○ 月○○日生、身分
證統一編號：Ｚ000000000號）之監護人。
聲請程序費用由聲請人負擔。
    理      由
一、本件聲請意旨略以：聲請人甲○○為乙○○之兄，前曾與其
    妹張梁彩招共同具狀向本院聲請宣告乙○○為禁治產人，業
    經本院以98年度禁字第14號裁定宣告乙○○為禁治產人。因
    禁治產人乙○○並無民法第1111條所定之法定監護人存在，
    亦無民法第1131條所定之法定親屬會議會員，聲請人前已向
    本院聲請指定禁治產人乙○○之親屬會議會員，並經本院以
    98年度司家聲字第10號裁定指定梁陳夏領、梁志鵬、梁靜萍
    、梁雯萍等人為禁治產人乙○○之親屬會議成員。茲禁治產
    人乙○○之親屬會議會員已於民國98年6 月16日依法召開親
    屬會議，並完成會議紀錄，一致同意由聲請人擔任禁治產人
    乙○○之監護人，以便照顧禁治產人乙○○及代為處理相關
    手續，為此依民法第1111條第2 項之規定，由法院徵求親屬
    會議之意見選定聲請人為禁治產人乙○○之監護人等語。
二、按禁治產人之監護人，依下列順序定之：(一)配偶。(二)父
    母。(三)與禁治產人同居之祖父母。(四)家長。(五)後死之
    父或母以遺囑指定之人。不能依前項規定定其監護人時，由
    法院徵求親屬會議之意見選定之，民法第1111條定有明文。
    依上開規定，於禁治產人無法定順序之監護人時，得由法院
    依聲請就適當之人選定為監護人。
三、經查：
（一）聲請人主張其為乙○○之兄，前曾與其妹張梁彩招共同具
      狀向本院聲請宣告乙○○為禁治產人，已經本院以98年度
      禁字第14號裁定宣告乙○○為禁治產人等情，業據聲請人
      提出戶籍謄本2 件為證，並經本院依職權調取98年度禁字
      第14號卷宗核閱無訛，自應認為真實。
（二）聲請人主張禁治產人乙○○並無民法第1111條所定之法定
      監護人存在，亦無民法第1131條所定之法定親屬會議會員
      ，聲請人前已向本院聲請指定禁治產人乙○○之親屬會議
      會員，並經本院以98年度司家聲字第10號裁定指定梁陳夏
      領、梁志鵬、梁靜萍、梁雯萍等人為禁治產人乙○○之親
      屬會議成員，嗣禁治產人乙○○之親屬會議會員已於98年
      6 月16日依法召開親屬會議，並完成會議紀錄，一致同意
      由聲請人擔任禁治產人乙○○之監護人等情，業據聲請人
      提出親屬會議紀錄、土地所有權狀、建物所有權狀、本院
      98年度禁字第14號、98年度司家聲字第10號民事裁定等影
      本各1 件、戶籍謄本2 件為證，復經證人即聲請人之配偶
      梁陳夏領到院證述屬實，堪信聲請人之主張為真實。
（三）聲請人主張禁治產人乙○○現安置於臺北縣新莊市○○街
      47之2 號3 樓，平日皆由其負責接洽照顧事宜，並支出相
      關費用之事實，亦經證人即聲請人之配偶梁陳夏領於本院
      審理時證述明確，且聲請人前與其妹張梁彩招共同具狀向
      本院聲請宣告乙○○為禁治產人後，復至本院應訊接受調
      查，並繳交禁治產鑑定費用等情，業經本院依職權調取該
      禁治產事件卷宗查閱屬實，足認聲請人主張之事實，堪信
      為真實。
四、按禁治產人之監護人為受監護人之利益，應按受監護人之財
    產狀況，護養療治其身體，民法第1112條第1 項定有明文。
    本件聲請人為禁治產人乙○○之兄，且確有意願擔任禁治產
    人乙○○之監護人，並經張梁彩招、梁陳夏領、梁志鵬、梁
    靜萍、梁雯萍等五人組成親屬會議，於98年6 月16日開會同
    意由聲請人擔任禁治產人乙○○之監護人。另依卷附聲請人
    提出之土地暨建物所有權狀影本以觀，聲請人有相當之經濟
    能力，且禁治產人乙○○平日均由聲請人負責安置照護。本
    院審酌此等情狀，認聲請人應有監護禁治產人乙○○之能力
    ，並適於任之，由聲請人任監護人，符合禁治產人乙○○之
    最佳利益。從而，聲請人聲請本院選定聲請人本人為禁治產
    人乙○○之監護人，洵屬正當，應予准許。
五、依非訟事件法第21條第1 項前段，裁定如主文。
中    華    民    國    98    年    8     月    31    日
                  家事法庭  法  官  郭光興
以上正本係照原本作成
如對本裁定抗告須於裁定送達後10日內向本院提出抗告狀
中    華    民    國    98    年    9     月    1     日
                            書記官  簡維萍


司法院資訊處製作；財團法人民間司法改革基金會備份。
